臺灣彰化地方法院交通事件裁定　　　 100年度交聲字第1325號
原處分機關
即移送機關　交通部公路總局臺中區監理所彰化監理站
異　議　人
即受處分人　許定騰
上列異議人即受處分人因違反道路交通管理處罰條例案件，對於
交通部公部總局臺中區監理所彰化監理站於中華民國100年10月
27日所為之處分（彰監四字第裁64-I00000000號裁決書），聲明
異議，本院裁定如下：
    主    文
原處分撤銷。
許定騰汽車駕駛人，駕駛汽車經測定酒精濃度超過規定標準，因
而肇事致人受傷，吊扣小型車普通駕駛執照貳拾肆個月，並應接
受道路交通安全講習。
    理    由
一、原處分意旨略以：異議人即受處分人許定騰（下稱異議人）
    於民國99年4月4日22時30分許，駕駛車牌號碼2427-SD號自
    用小客車，行經福興鄉○○路○段618號前，為彰化縣警察局
    鹿港分局員警舉發「酒後駕車，經酒經濃度測定呼氣值為
    0.68MG/L，超過標準值，肇事致人受傷」違規，嗣依道路交
    通管理處罰條例第35條第1項第1款規定，以彰監四字第裁64
    -I00000000裁決書，裁處異議人吊扣駕駛執照24個月(罰鍰
    部分已經地檢署緩起訴處分無須繳納)，施以道安講習，原
    處分並無不合等語。
二、聲明異議意旨略以：伊酒駕當時係駕駛小型車，希求扣自小
    客車駕照，因工作關係，不要吊扣職業大貨車駕駛執照，為
    此聲明異議等語。
三、按汽車駕駛人飲用酒類或其他類似物後，其吐氣所含酒精濃
    度超過每公升0.25毫克，不得駕車；駕駛汽車經測試檢定酒
    精濃度超過標準，處汽車駕駛人罰鍰1萬5000元以上6萬元以
    下，並當場移置保管該汽車及吊扣駕駛執照1年，因而肇事
    致人受傷者，並吊扣駕駛執照2年且應參加道路安全講習，
    道路交通安全規則第114條第2款及道路交通管理處罰條例第
    35條第1項第1款、第24條第1項第2款分別定有明文。
四、經查：
(一)、本件異議人於99年4月4日晚間10時10分許起，酒後駕駛車牌
    號碼2427-SD號自小客車，沿彰化縣福興鄉○○路由西往東
    方向行駛。嗣於同日晚間10時30分許，在彰化縣福興鄉○○
    村○○路○段618號前，因飲酒後已至不能安全駕駛動力交通
    工具之程度，與案外人黃炯啟所駕騎乘之機車發生碰撞，致
    案外人黃炯啟受傷送醫治療（過失傷害部分，尚未提出告訴
    ），經到場處理之警員對異議人施以酒測結果，其呼氣中酒
    精濃度達0.68MG/L，超過規定標準，而以異議人有道路交通
    管理處罰條例第35條第1項第1款「汽車駕駛人酒後駕車肇事
    致人受傷」之交通違規事由，當場製單舉發之事實，業據異
    議人自承在卷，並有彰化縣警察局彰警交字第I00000000號
    舉發違反道路交通管理事件通知單、交通部公路總局臺中區
    監理所彰監四字第裁64-I00000000號違反道路交通管理事件
    裁決書各1份在卷可憑。而異議人涉犯公共危險部分，經警
    移送臺灣彰化地方法院檢察署檢察官以99年度偵字第5871號
    為緩起訴處分確定，有上開緩起訴處分書、臺灣高等法院被
    告前案紀錄表各1份在卷可按。異議人上開酒後駕駛自用小
    客車之違規事實，已堪認定。
(二)、按道路交通管理處罰條例第68條於94年12月14日修正公布，
    並自95年3月1日施行，修正前原規定：「汽車駕駛人，因違
    反本條例及道路交通安全規則之規定，受吊扣或吊銷駕駛執
    照處分時，吊扣或吊銷其持有各級車類之駕駛執照」；修正
    後則規定：「汽車駕駛人，因違反本條例及道路交通安全規
    則之規定，受吊銷駕駛執照處分時，吊銷其持有各級車類之
    駕駛執照」，已刪除「吊扣」駕駛執照處分之效力擴及所持
    有各級車類駕駛執照之規定。觀諸修法過程，原擬修正之條
    文提案乃「汽、機車駕駛人，因違反本條例及道路交通安全
    規則之規定，受吊扣或吊銷駕駛執照處分時，吊扣或吊銷其
    違法或違規當時所駕駛車輛之駕駛執照。」惟立法者因考量
    違規吊扣駕駛執照，不宜連其他如職業上、生活上所需之駕
    駛執照一併吊扣，否則恐影響人民工作及生活甚鉅，失之過
    酷等情，經協商後，刪除「吊扣或」始通過修正條文乙節，
    有立法院公報94卷48期3430號二冊第107至136頁立法院第6
    屆第2會期交通委為會全體委員會議紀錄、94卷70期3452 號
    第135至141頁院會紀錄及修正條文說明欄記載「委員提案：
    原條文將違法或違規駕駛人所持有各級車類之駕照一併吊扣
    或吊銷失之過酷，影響人民工作及生活甚鉅，爰修正之。審
    查會：依現行法條文，文中『吊扣或』三字均刪除，修正通
    過」可考。顯見立法者原意僅限吊扣違規當時所駕駛車輛之
    駕駛執照，不得吊扣所持有各級車類之駕駛執照，乃衡平維
    護道路交通安全與違規駕駛人工作財產權後，依比例原則所
    為之立法裁量，本院應予尊重。又酒醉駕車行為固製造法所
    不容許之風險，惟從風險實現觀點而言，酒後所駕車類究係
    機車、小客車甚或大客車，對交通安全所生危害，實甚殊異
    ，如駕駛人駕駛低一級之車類違反道路交通管理處罰條例規
    定時，不論其所造成之實害結果一律吊扣駕駛人所持有之各
    類駕駛執照，亦有違相同事件相同處理，不同事件不同處理
    之平等原則（臺灣高等法院暨所屬法院97年法律座談會刑事
    類提案第40號、98年法律座談會刑事類提案第20、23號參照
    ）。準此，前揭「吊扣其駕駛執照1年」之規定，應僅及於
    吊扣與違規當時所駕駛車輛同級之車類駕駛執照。
(三)、汽車駕駛執照分為下列各類：小型車普通駕駛執照。大
    貨車普通駕駛執照。大客車普通駕駛執照。聯結車普通
    駕駛執照。小型車職業駕駛執照。大貨車職業駕駛執照
    。大客車職業駕駛執照。聯結車職業駕駛執照；汽車駕
    駛人取得高一級車類之駕駛資格者，應換發駕駛執照，並准
    其駕駛較低級車類之車輛，而已領有大貨車駕駛執照者，得
    駕駛小型車、輕型機器腳踏車，道路交通安全規則第53條第
    1款至第8款、第61條第1項第2款定有明文。本件異議人係於
    89年11月15日考領普通小型車駕駛執照，93年6月28日晉級
    考領普通大貨車駕駛執照，94年1月24日考領職業大貨車駕
    駛執照等情，有汽車駕照基本資料、證號查詢汽車駕駛人資
    料各1份在卷足憑，顯見異議人確實因領有較高級之職業大
    貨車駕駛執照，且經換發為該等駕駛執照後，其他較低級等
    車類即不再核發駕駛執照，而直接允許其得駕駛其小型車、
    輕型機器腳踏車甚明。揆諸前開說明，異議人雖有「酒後駕
    駛自用小客車，肇事致人受傷」之違規行為，然其既因領有
    較高級之職業大貨車駕駛執照，而無自小客車之駕駛執照可
    供吊扣，尚不得據此即任意擴張解釋，將其各級車類之駕駛
    執照一併吊扣。原處分機關以異議人有上開違規行為，逕行
    裁處吊扣異議人之職業大貨車駕駛執照，已難謂係適法之處
    分。
(四)、另道路交通管理處罰條例第68條於99年5月5日修正，並自99
    年9月1日施行，修正後之道路交通管理處罰條例第68條增訂
    第2項規定：「領有汽車駕駛執照之汽車駕駛人，除駕駛聯
    結車、大客車、大貨車外之非其駕駛執照種類之車輛，違反
    本條例及道路交通安全規則之規定，應受吊扣駕駛執照情形
    ，無因而肇事致人受傷或重傷者，記違規點數5點，但1年內
    違規點數共達6點以上或再次應受吊扣駕駛執照情形者，併
    依原違反本條例應受吊扣駕駛執照處分規定，吊扣其駕駛執
    照」，其立法理由雖以：「鑒於本條例前已修正刪除受吊扣
    駕駛執照處分，吊扣各級駕駛執照之規定，為利明確汽車駕
    駛人駕駛非其駕駛執照種類之車輛，違反應受吊扣駕駛執照
    之處分處理，並在兼顧本條例立法意旨下，增訂第2項得緩
    予吊扣而採計違規點數，及駕駛人仍無改正再犯違規之應併
    依原吊扣處罰之規定」等語，惟上開新增訂之第2項亦僅規
    定「併依原違反本條例應受吊扣駕駛執照處分規定，吊扣其
    駕駛執照」，並非規定「吊扣其持有各級駕駛執照」或「準
    用第1項規定」，基於法明確性及法律保留原則，自不能以
    因我國駕駛執照採一人一照制度管理，及本條例第68條第2
    項之立法過程，即比附引或類推解釋，認本條例第68條第2
    項所指吊扣「其駕駛執照」，當然即指所持有各級駕駛執照
    。從而，領有汽車駕駛執照之汽車駕駛執照人，駕駛其他較
    低級等車類，而有道路交通管理處罰條例第35條第1項第1款
    之酒駕肇事致人受傷之違規情節時，既不符合修正後同條例
    第68條第2項所定記違規點數之情形，自僅得吊扣違規當時
    所駕駛車輛之駕駛執照，不得再擴大適用而吊扣其持有之各
    級車類之駕駛執照。原處分機關援引道路交通管理處罰條例
    第68條第2項之規定，裁處吊扣異議人之職業大貨車駕駛執
    照，核於法未合。
(五)、準此以言，本件異議人領有職業大貨車駕駛執照，於上揭時
    、地駕駛自用小客車，酒後駕車肇事致人受傷之違規事實，
    業經認定如前，茲因異議人酒駕肇事致人受傷，不符合修正
    後道路交通管理處罰條例第68條第2項所定僅記違規點數之
    情形，揆諸前開說明，異議人違規行為時，既係駕駛普通小
    型車，其依法所受之處分應為限制其駕駛普通小型車之權利
    ，即應吊扣其小型車普通駕駛執照，而非限制其駕駛職業大
    客車之權利，原處分機關未審酌及此，逕為裁罰吊扣異議人
    之職業大客車駕駛執照24個月，即難認為允當。至於道路交
    通主管機關對於汽車駕駛執照之管理，因採取一人一照原則
    ，未發給駕駛人較低等級之駕駛執照，此乃屬駕駛執照管理
    所衍生之執行問題，應由道路交通主管機關本於職權，利用
    電腦資料處理，或在異議人所持有之職業大客車駕駛執照註
    記等其他方式為妥適處理，併此敘明。
五、綜上所析，本件異議人領有職業大貨車駕駛執照，卻於飲用
    酒後駕駛小型車，肇事致人受傷之行為，違反道路交通管理
    處罰條例第 35 條第 1 項第 1 款規定，依同條候第 24 條
    第 1 項第 2 款及違反道路交通管理事件統一裁罰基準表之
    規定，應裁罰吊扣其所持有之普通小型車駕駛執照 24 個月
    及參加道路交通安全講習。原處分機關未予詳查，逕對異議
    人裁處吊扣職業大客車駕駛執照 24 個月，於法即有未合，
    從而，異議人提起本件聲明異議為有理由，且因本件為一交
    通違規行為，裁處罰鍰及吊扣駕照與道路安全講習處分無從
    區分，雖其未就施以道路交通安全講習部分聲明異議，然仍
    應由本院將原處分撤銷，自為裁罰如主文第 2 項所示，以
    期適法。
六、應依道路交通管理處罰條例第 87 條第 2 項，道路交通事
    件處理辦法第 19 條前段，裁定如主文。
中    華    民    國   100    年    11    月    28    日
                  交通法庭法  官   汪曉君
以上正本證明與原本無異。
如不服本裁定，應於裁定送達後五日內向本院提出抗告狀(須附
繕本 )。
中    華    民    國   100    年    11    月    28    日
                          書記官   陳品潔